臺灣高雄地方法院刑事判決　　　　　 　95年度易緝字第204號
公　訴　人　台灣高雄地方法院檢察署檢察官
被　　　告　乙○○
上列被告因竊盜案件，經檢察官提起公訴（83年度偵字第19202
號），本院判決如下：
    主  文
乙○○犯竊盜罪，處有期徒刑貳月，如易科罰金，以銀元參佰元
即新台幣玖佰元折算壹日。
    事  實
一、乙○○意圖為自己不法之所有，於民國83年9 月30日凌晨3
    時許，趁住居於其雇主丙○○位於高雄市○○路281 號房屋
    之機會，侵入丙○○上開住所2 樓之房間內，徒手竊取丙○
    ○所有之汽車鑰匙2 支及現金新台幣（下同）4,500 元，並
    持上開汽車鑰匙，啟動竊取丙○○所有停放於上開住處樓下
    車牌號碼XL-5280 號之自小客車1 部，得手後旋即離去現場
    ，並前往高雄市新興區○○○路大西洋柏青哥店玩樂後，再
    至金石飯店休息，嗣因其所竊得之金錢已花用殆盡，乃另行
    起意於同年10月1 日上午9 時30分許，持其弟伍新富之退伍
    令，駕駛上開自小客車至址設於屏東市○○路337 號之日新
    汽車零件行，以伍新富之名義與零件行負責人胡順來簽訂汽
    車買賣合約書，而將上開自小客車以40,000元之價格出售予
    胡順來（偽造文書部分未經起訴）。嗣於同年10月2 日下午
    4 時30分許，警方於高雄市新興區○○○路10號1 樓查獲乙
    ○○，並帶同乙○○至日新汽車零件行起獲上開自小客車，
    而悉上情。
二、案經高雄市政府警察局新興分局報請臺灣高雄地方法院檢察
    署檢察官偵查起訴，經被告為有罪之陳述後，本院裁定依簡
    式審判程序審理。
    理  由
一、按除被告所犯為死刑、無期徒刑、最輕本刑為3 年以上有期
    徒刑之罪或高等法院管轄第一審案件者外，於法院行準備程
    序進行中，被告先就被訴事實為有罪之陳述時，審判長得告
    知被告簡式審判程序之旨，並聽取當事人、代理人、辯護人
    及輔佐人之意見後，裁定進行簡式審判程序；且受命法官行
    準備程序，與法院或審判長有同一之權限；又簡式審判程序
    之證據調查，不受刑事訴訟法第159 條第1 項、第161 條之
    2 、第161 條之3 、第163 條之1 及第164 條至第170 條規
    定之限制，刑事訴訟法第273 條之1 第1 項、第279 條第2
    項前段、第273 條之2 分別定有明文。被告乙○○所為係犯
    死刑、無期徒刑、最輕本刑為3 年以上有期徒刑以外之罪，
    其於準備程序中就被訴事實為有罪之陳述，經受命法官告知
    簡式審判程序之旨，並聽取公訴人、被告之意見後，本院合
    議庭認為適宜由受命法官獨任進行簡式審判程序，依刑事訴
    訟法第273 條之1 第1 項規定，裁定由受命法官獨任進行審
    判程序，合先敘明。
二、上揭事實，業據被告於警詢、偵查及本院審理中坦承不諱，
    核與被害人丙○○於本院84年3 月20日審理期日中之指述大
    致相符，並有贓物認領保管收據、汽車買賣合約書、伍新富
    退伍令影本各1 份在卷可稽，至被害人於上開審判期日雖另
    指稱尚有干貝4 箱遭竊云云，惟被害人之子劉朝峰於警詢時
    並未指述另有上開物品遭竊，於此亦無其他積極證據足證當
    日失竊物品尚包括干貝4 箱，自難僅憑被害人之指述即認被
    告竊取之物品包括干貝4 箱，且此部分亦未經檢察官提起公
    訴，本院自無庸審究，附此敘明。是被告之任意性自白核與
    事實相符，應堪採信。本案事證明確，被告上開竊盜犯行，
    堪以認定，應依法論科。
三、論罪科刑：
  (一)新舊法比較：
    刑法施行法於94年2月2 日修正公布，且自公布日起第3日即
    自同月4 日起施行，而依該法第10條之1 規定，94年1 月7
    日立法院三讀通過修正之刑法（業經總統於同年2 月2 日，
    以華總一義字第09400014901 號令公布），自95年7 月1 日
    施行，而修正後之刑法就第320 條第1 項罰金刑之最低度及
    累犯之要件，均有所修正，是被告行為後，刑法已有變更，
    自應依新修正之刑法第2 條第1 項所規定之「從舊從輕」原
    則，比較新舊法，以資決定應適用之法律。至於刑法第2 條
    之規定，係規範行為後法律變更所生新舊法律比較適用之準
    據法，新修正之刑法於95年7 月1 日施行後，即不再適用修
    正前之刑法第2 條（最高法院95年5 月23日刑事庭第8 次會
    議決議參照）。
  1.罰金刑部分：被告行為後，刑法第33條第5 款業已修正施行
    ；修正後刑法第33條第5 款規定「罰金：新臺幣1, 000元以
    上，以百元計算之。」，與修正前刑法第33條第5 款規定「
    罰金：1 元以上。」不同。比較新舊法結果，本案關於刑法
    第320條第1 項法定刑罰金部分以舊法較有利於被告。
  2.刑法第41條雖係關於刑罰執行事項，參照最高法院90年度台
    非字第223號、92年度台上字第5220號、94年度台上字第858
    號判決要旨，若該條有所變更，亦應依刑法第2 條第1 項之
    規定，比較新舊法，以資決定應適用之法律。修正後之刑法
    第41條就易科罰金之要件「犯最重本刑為5 年以上有期徒刑
    以下之罪」及「而受6 個月以上徒刑之罪」部分，雖未變更
    ，但就易科罰金之標準，由修正前之刑法第41條第1 項及罰
    金罰鍰提高標準條例第2 條之「100 元以上300 元以下折算
    1 日」（即新臺幣300 元以上900 元以下折算1 日），提高
    為「新臺幣1 千元、2 千元或3 千元折算1 日」，刑法修正
    後之易科罰金標準，顯較不利於被告。至於新法將原有「因
    身體、教育、職業、家庭之關係或其他正當事由，執行顯有
    困難」規定，予以刪除，因該部分係屬於檢察官指揮執行時
    ，所應審酌事項之規定（最高法院77年度台非字第158 號判
    決參照），而與法院應否諭知易科罰金之要件判斷無涉，從
    而，比較修正前、後之刑法、罰金罰鍰提高標準條例之規定
    ，仍以修正前之刑法及罰金罰鍰提高標準條例之規定，較有
    利於被告。
  3.綜合比較結果，舊法之規定顯較有利於被告，依刑法第2 條
    第1 項前段之規定，自應全部適用最有利於被告之舊法處斷
    。
  (二)核被告所為係犯修正前刑法第320 條第1 項之普通竊盜罪。
    而被告雖係於凌晨3 時許侵入被害人丙○○上開住所之房間
    內，惟案發當時被告亦同住於該處地下1 樓乙節，業據被害
    人於本院審理中供明在卷，是被告既係經被害人同意而入住
    該處，並非另行侵入而有妨礙被害人居住安寧之虞，核其所
    為自與刑法第321 條第1 項第1 款之夜間侵入住宅罪之構成
    要件尚屬有間，而僅能論以普通竊盜罪責，附此敘明。本院
    爰審酌被告正值壯年，竟不知進取，竊取其僱主即被害人所
    有之財物，所為違背被害人之信賴，破壞社會善良風氣，行
    為實屬不該，惟念及被告犯後坦承犯行，態度尚屬良好，參
    以被害人亦已領回失竊之汽車，且被告自本案犯後，迄今已
    逾12年而未有其他非行，有台灣高等法院被告前科紀錄表1
    份在卷可稽，堪認有真誠悔意，且被告為單親並需扶養10歲
    幼子，亦據被告供明在卷，及其犯罪動機、手段、目的等一
    切情狀，量處如主文所示之刑，並斟酌被告為國中畢業、家
    境小康，併諭知易科罰金之折算標準，且為免與刑法第41條
    第1 項修正施行後所定易科罰金折算標準改採新臺幣計算產
    生混淆誤解起見，另引用現行法規所定貨幣單位折算新臺幣
    條例第2 條明定易科罰金折算標準及折算新臺幣之數額，以
    資明確。另被告持案外人伍新富退伍令影本，以伍新富名義
    與案外人胡順來簽訂汽車買賣合約書出售上開自小客車之行
    為，被告於本院審理中供明該車原係欲竊用代步，因竊盜所
    得款項已花用殆盡，乃臨時另行起意出售，則此部分若成立
    犯罪與前開經起訴之部分即無裁判上一罪之關係，並非本院
    所得審究，應由檢察官另行偵辦處理，併此敘明。
據上論斷，應依刑事訴訟法刑事訴訟法第273 條之1 第1 項、第
299 條第1 項前段，刑法第2 條第1 項前段、修正前刑法第320
條第1 項、第41條第1 項前段，罰金罰鍰提高標準條例第1 條前
段、廢止前罰金罰鍰提高標準條例第2 條，現行法規所定貨幣單
位折算新台幣條例第2 條規定，判決如主文。
本案經檢察官甲○○到庭執行職務。
中　　華　　民　　國　　96　　年　　3　　月　 　9 　　日
                  刑事第十六庭  法　官  郭宜芳
以上正本證明與原本無異。
如不服本判決，應於判決送達後10日內，向本院提出上訴狀。
中　　華　　民　　國　　96　　年　　3　　月　 　9　 　日
                                書記官  陳素徵
附錄本判決論罪之法條：
中華民國刑法第320條
（普通竊盜罪、竊佔罪）
意圖為自己或第三人不法之所有，而竊取他人之動產者，為竊盜
罪，處 5 年以下有期徒刑、拘役或 5 百元以下罰金。
意圖為自己或第三人不法之利益，而竊佔他人之不動產者，依前
項之規定處斷。
前二項之未遂犯罰之。
